【裁判字號】    98,易,2802
【裁判日期】    981119
【裁判案由】    傷害等
【裁判全文】
臺灣臺北地方法院刑事判決              98年度易字第2802號
公  訴  人  臺灣臺北地方法院檢察署檢察官
被      告  丁○○
            甲○○
上列被告因傷害等案件，經檢察官提起公訴（98年度偵字第2039
0號），本院判決如下：
    主  文
丁○○犯公然侮辱罪，處拘役肆拾日，如易科罰金，以新臺幣壹
仟元折算壹日。
甲○○犯傷害罪，處拘役參拾日，如易科罰金，以新臺幣壹仟元
折算壹日。
    事  實
一、甲○○與丁○○係夫妻關係，乙○○與丙○○係母子關係，
    2家復毗鄰而居，丁○○於民國97年10月26日晚上10時許，
    在其位於臺北市○○區○○路397巷7弄40號1樓自宅大門前
    之公用大樓通道，與居住於同巷弄42號1樓之乙○○相遇時
    ，一言不合，竟基於公然侮辱之犯意，接續以「婊子」、「
    下三濫」、「不要臉」、「慣竊」、「小偷」、「癌症末期
    還不去死」等語，辱罵乙○○，使該處週遭住戶及行經該處
    之不特定人士得以聽聞，而貶損乙○○之人格及社會評價。
    適分別在自宅客廳內之甲○○、丙○○及友人李冠儒等人因
    聽聞口角爭執，均外出查看，丙○○旋與甲○○發生爭執，
    詎甲○○出於傷害他人身體之犯意，持長柄雨傘戳擊丙○○
    ，致丙○○受有右手部擦傷（1.3×0.1公分）、左上肢擦傷
    （1×0.2公分及0.3×0.3公分）、右大腿擦傷（3×0.1公分
    ）、左下肢擦傷（2.0×0.1公分及1×0.1公分）等傷害，經
    警據報赴現場處理，始悉上情。
二、案經丙○○訴由臺北市政府警察局中山分局報告臺灣臺北地
    方法院檢察署檢察官及乙○○訴由同署檢察官偵查起訴。
    理  由
壹、程序事項：
一、告訴人乙○○、丙○○及證人李冠儒、乙○○於偵查中以證
    人身分具結向檢察官所為之證述，應信檢察官均依法定程序
    訊問人證，無非法取得證據之情，且查無顯不可信之情況，
    依刑事訴訟法第159條之1第2項規定，均得為證據。又按從
    事業務之人於業務上或通常業務過程所須製作之紀錄文書、
    證明文書得為證據，刑事訴訟法第159條之4第2款定有明文
    ，而病歷之製作，屬醫師於醫療業務過程中所須製作之紀錄
    文書，其中縱有因訴訟目的，例如被毆傷而尋求醫師之治療
    ，對醫師而言，仍屬其醫療業務行為之一部分，仍應依法製
    作病歷，則該病歷仍屬業務上所製作之紀錄文書，自屬刑事
    訴訟法第159條之4第2款所稱從事業務之人於業務上所須製
    作之紀錄文書，而診斷證明書係依病歷所轉錄之證明文書，
    自仍屬本條項之證明文書（最高法院97年度臺上字第666 號
    判決意旨參照），且依醫師法第17條規定，醫師如無法令規
    定之理由，不得拒絕診斷書之交付，故本件卷附醫院驗傷證
    明書係病患就診，醫師就其診斷治療病患結果，所出具之證
    明書，審酌醫師本其專業知識就就診者之傷勢作成之判斷，
    並無不可信之情形，亦應認有證據能力。
二、按現行偵查實務，檢察官通常係以被告、證人地位訊問受訊
    問人。倘檢察官於訊問被告前，已告知刑事訴訟法第95條關
    於訊問被告應先告知之事項，使受訊問人瞭解其係基於何種
    身分應訊，得以適當行使各該當權利，不致因身分混淆而剝
    奪其權利之行使，則檢察官此種訊問方式之偵查作為，尚難
    謂為於法有違（最高法院97年度台上字第4050號判決要旨參
    照），查偵查檢察官於98年3月3日調查期日前固以證人身分
    傳訊丁○○，惟於訊問認丁○○涉嫌犯罪，當庭諭知將丁○○身分改列被告，並依法告知涉犯妨害名譽罪嫌，踐行各項
    權利事項之告知，並就涉嫌事實訊問被告，有卷附訊問筆錄
    可稽（98年度偵字第4361號，下稱偵卷，第44頁），當不致
    使丁○○就程序身分地位之認知產生混淆，亦已依法保障其
    偵查中犯罪嫌疑人程序權利，揆諸上開意旨，本件檢察官嗣
    對於被告丁○○踐行偵查、起訴程序，自於法無違，被告丁○○於審理中質疑檢察官違反偵查程序云云（本院卷第29頁
    背面、第32頁背面），委無足採。
貳、實體事項：
一、被告丁○○妨害乙○○名譽部分：
（一）訊據被告丁○○固坦承當日有與告訴人乙○○發生口角，
      ，惟矢口否認有何妨害名譽之犯行，並辯稱：伊當晚要出
      門運動餵狗，但被丙○○打回來，沒有對乙○○口出起訴
      書所載之侮辱性言詞，如果有罵那麼多話，應該要想一想
      ，需要一點時間，另伊不認識證人李冠儒，當日也沒有對
      話過，李冠儒證詞不實云云。
（二）經查，證人即告訴人乙○○於偵查中結證：「97年10月26
      日晚上10時許，我當時從外面回明水路住處要開門，找鑰
      匙時，丁○○從屋裡跑出來，在她門口罵我，有罵婊子、
      下三濫、不要臉、慣竊、小偷、癌症末期還不去死等，音
      量很大」、「我兒子（丙○○）跟他朋友在家裡也有聽到
      ，就趕快跑出來，丙○○跟呂常春發生爭吵」、「我要對
      丁○○提出妨害名譽的告訴」等語明確（見偵卷第41至43
      頁），就被告丁○○公然侮辱犯行證述明確，並表明對被
      告提出妨害名譽罪嫌告訴之意，所述情節核與證人丙○○
      於偵查中結證：「97年10月26日晚上，大約10點多，當時
      我跟朋友李冠儒、黃佑文，還有另外3、4位朋友在我明水
      路397巷42號家中聚餐，我媽媽（乙○○）從外面回來，
      在我家院子大門外，被丁○○辱罵死婊子、不要臉、下三
      濫等語，當時我們在客廳聊天，在客廳裡可以聽得一清二
      楚，... 我聽到就跟朋友跑出去看」、「丁○○是在門外
      的走道上辱罵，因為我們家跟被告是對門，中間有一個走
      道是通往樓上住戶」等語（見偵卷第36頁）及證人李冠儒
      於偵查中結證稱：「97年10月26日晚上，我、黃佑文等4
      、5 人在丙○○家中客廳聊天，有聽到外面在罵人，客廳
      是落地窗，隔間隔很好了，裡面還是聽的到，所以音量很
      大。是罵婊子、不要臉、慣竊等一些人身攻擊的話語，還
      說癌症末期了還不死這種話，是女子聲音，是今天到場的
      丁○○，我們聽到後一起出去，因為是朋友的媽媽被罵，
      所以出去看，我們有出去並請她不要再罵」等語（見偵卷
      第38頁）大致相符。而按證人之陳述有部分前後不符，或
      相互間有所歧異時，究竟何者為可採，法院仍得本其自由
      心證予以斟酌，非謂一有不符或矛盾，即應認其全部均為
      不可採信；如其基本事實之陳述，若果與真實性無礙時，
      則仍非不得予以採信（最高法院72年台上字第3976號、74
      年台上字第1599號判例參照），渠等就事發時間、地點、
      在場人位置及被告有口出婊子、不要臉、下三濫穢言等節
      ，供述指證相符，並無矛盾情形，僅就被告其他穢語內容
      ，容因不復清晰記憶而有出入，應認渠等證述情節，堪以
      採信。
（三）被告丁○○固仍辯稱當晚外出，實無暇對告訴人口出穢語
      ，另證人李冠儒所述不實云云，惟被告丁○○已不否認有
      與乙○○發生口角爭執，且其於警詢中及偵查中亦已證稱
      ：當晚伊約10時許要出門運動餵狗，在門口遇到告訴人乙○○，2人有對罵，伊邊走邊與乙○○爭吵，有罵告訴人
      「小偷」等情明確（見偵卷第24、25、43頁），足徵當晚
      被告乙○○與告訴人間確有相遇見面，被告亦有罵告訴人
      「小偷」等事實，其否認有侮辱乙○○之行為，已屬無據
      。而「婊子」、「下三濫」、「不要臉」、「慣竊」、「
      小偷」、「癌症末期還不去死」等語，前後不過20字，須
      庾之間，即可連貫脫口而出，何況詬詈之人通常當下情緒
      失控，恣意謾罵，本不須經理智思索，被告既已自認有「
      邊走邊與乙○○爭吵」之情，自有餘裕時間在爭吵過程中
      對告訴人口出此語，被告所辯並無暇口出詬罵之語，委無
      足採。再者，證人李冠儒於偵查中業經依法具結，擔保據
      實供述，況被告亦自述與李冠儒間互不相識，則證人與被
      告間並無怨隙，當無自蹈偽證刑責風險，而附和告訴人之
      詞誣攀被告之動機，況被告亦未否認證人李冠儒當日確有
      在場之情，則證人依據親身經歷聽聞、記憶所為不利被告
      之供述，自難僅憑被告片面斷言，遽認證人結證之詞係虛
      偽陳述。至於卷附當晚監視器錄影光碟內容及擷取翻拍照
      片等物，因被告於偵查中已陳述：「光碟只有影像，沒有
      聲音」乙情明確（偵卷第44頁），自無從藉由勘驗錄影內
      容方式探知被告是否口出上開穢語，應認無調查必要性，
      附此敘明。
（四）末被告呂常春行為地點係在自宅門外之大樓通道上乙節，
      業據告訴人乙○○及證人丙○○陳述明確如前，此處係供
      樓上住戶等不特定人通行而得以見聞被告言行，且被告音
      量非小，身處室內之證人丙○○、李冠儒等人亦已清楚聽
      聞，且「當天人還蠻多的，吵架聲音很大，對面是一個社
      區，晚上散步的人也有停下來圍觀」等語，同據證人李冠
      儒證述在卷（偵卷第39頁），故被告大聲侮辱告訴人，其
      音量傳達於週遭，足以使鄰人或行經該處之不特定人聽聞
      ，且業使證人李冠儒等人親耳聽聞，自已符「公然」要件
      。又被告對告訴人詬罵「婊子」、「下三濫」、「不要臉
      」、「慣竊」、「小偷」、「癌症末期還不去死」等語，
      依當時之客觀情境及一般社會通念，如經對雙方爭執起因
      不明究理之第三人聽聞，自已足產生對告訴人人格貶抑感
      ，並使告訴人感到難堪與屈辱，實已貶損告訴人乙○○之
      尊嚴，而影響其社會地位評價，自難謂被告無侮辱他人之
      故意。是以，本案事證明確，被告公然侮辱犯行，洵堪認
      定，應依法論科。
二、被告甲○○傷害丙○○部分：
（一）訊據被告甲○○否認有何傷害告訴人丙○○犯行，辯稱：
      伊於97年10月26日晚上10時許在家中看電視，有聽到吵雜
      聲音及我太太丁○○呼救聲音，我走到庭院要把我太太拉
      進來，丙○○衝到門口對我咆哮，並且踢撞我家大門，當
      時我折回在不鏽鋼門後面看他瘋狂行為，我並沒有拿傘阻
      擋，當時丙○○衝撞大門才自己造成傷勢，證人李冠儒當
      時視線遭阻擋，看不到事發經過，是作偽證云云。
（二）經查，被告甲○○傷害丙○○之經過，業據證人即告訴人
      丙○○於偵查中結證：「（承前所述）我跟朋友跑出去，
      丁○○沒有停止叫罵，甲○○聽到聲音就從他們家中跑到
      院子，... 從他們院子持雨傘從門內戳我，四肢都有受傷
      」、「我有踹門，是因他戳我後才踹門，門踢開後我去搶
      他的雨傘」等語（見偵卷第36頁），核與證人證人李冠儒
      於偵查中結證稱：「（承前所述）我出去之後，被告有出
      來，我記得他有拿雨傘戳丙○○，丙○○好像有踢甲○○
      家大門」等語（見偵卷第39頁）及證人乙○○於偵查中證
      述：「（承前所述）我兒子（丙○○）跑出來就跟丁○○
      發生爭吵，甲○○不知道何時出現在院子，他拿雨傘從門
      內攻擊我兒子，戳我兒子」等語（見偵卷第42頁），就被
      告甲○○自室內到自家院子持雨傘從門內戳擊告訴人丙○○的情節，供述一致，並無重大矛盾之情，證人即被告甲○○之妻丁○○於偵查中亦證稱：「丙○○把我圍在門口
      ，打我推擠我，我先生（甲○○）叫我趕快進來，... 後
      來我先生要拿1把雨傘給我，要揮動把他們趕走，好像有
      打到丙○○的朋友，我有看到那個男生在摸頭，後來那把
      雨傘好像有一段時間在我手裡，後來就被搶走了」等語（
      見偵卷第43頁），亦證稱被告甲○○有持傘揮動而觸及他
      人身體之動作，況甲○○於偵查中已供述：「我有拿雨傘
      ，因為一堆男人圍著並推擠我太太（丁○○）... 我試圖
      走到門口，想把我太太帶進來，他擋在門口不讓我太太進
      來，不斷推擠我太太，我拿雨傘希望把他們從中隔離開來
      」等語（見偵卷第37頁），則被告於審理否認持傘揮擊云
      云，顯有不實。此外，並有卷附錄影光碟翻拍照片2幀可
      資比對（見偵卷第27頁），自堪信被告甲○○有持傘戳刺
      丙○○身體乙情屬實。
（三）再者，告訴人丙○○於97年10月26日事發當晚，即赴臺北
      市立聯合醫院急診，經檢查結果其受有右手部擦傷（1.3
      ×0.1公分）、左上肢擦傷（1×0.2公分及0.3×0.3公分
      ）、右大腿擦傷（3×0.1公分）、左下肢擦傷（2.0 ×
      0.1公分及1×0.1公分）等傷勢，有同院驗傷診斷書可證
      ，告訴人驗傷之時間與事發爭執時間相當接近，其既係在
      本件發生爭執後，始受有上開傷害，顯見上開傷害應係在
      本件爭執時所造成。再徵諸告訴人所受上開傷害分布手腳
      位置及其所受小面積表皮擦傷之傷勢，核與告訴人證稱其
      四肢遭受戳擊等情狀相符，被告雖辯係告訴人丙○○於毀
      損門板時所自傷，並提出門鎖孔圖片、文獻資料（本院卷
      第48頁以下），陳稱：「大門門鎖陰扣鼓起達6公釐，可
      知破壞力超過630公斤以上，足是用多大力量」、「明顯
      他連續踢門，血肉之軀與鋼鐵衝撞，難道不會受傷」云云
      （本院卷第30頁背面、第31頁），然若告訴人以被告所述
      力道連續多次猛烈撞擊大門致門鎖變形，同時自招傷害，
      告訴人所呈傷勢應係大面積之瘀、腫傷害，惟經醫師診斷
      後，均無如此傷勢，故依診斷書所示小面積之表皮擦傷，
      應認告訴人所述係遭雨傘尖端觸擊成傷，較為可信。是以
      ，告訴人受有傷害應係被告甲○○持傘戳擊所致，已堪認
      定，被告辯稱並未持傘攻擊，係告訴人衝撞門板自傷所致
      云云，洵不足採。
（四）被告甲○○另辯稱：證人李冠儒視線受阻，有作偽證云云
      ，並提出現場圖、本院98年度簡上字第196號、臺灣高等
      法院98年度上易字第1146號及原審本院98年度易字第90
      號判決書各1份為佐（本院卷第37頁以下），惟證人李冠
      儒當時聽聞叫罵聲，偕告訴人丙○○跑出來查看，已據證
      人陳述明確如上，其身體移動之間，視線自無遮蔽之虞，
      且被告甲○○係在自宅大門內，往外戳向身在大樓通道上
      之告訴人丙○○，事發地點並非在被告甲○○自宅內隱蔽
      處所，證人李冠儒當場見聞而能於偵查中明確陳述，亦無
      悖於常理之處，被告持本院98年度易字第90號判決理由，
      爭執證人並未目擊告訴人受傷經過，已屬無據。再者，證
      人李冠儒於另案（本院98年度易字第90號丙○○毀損罪）
      證稱「丙○○有以腳踢丁○○住處大門，其後丙○○即進
      入該住宅」等情，業據上開判決理由中援引無訛，證人於
      本件偵查中同證稱告訴人丙○○有踢被告家門之情，陳述
      前後一致，則證人李冠儒雖與告訴人丙○○為友人關係，
      仍據實指證丙○○毀損及侵入住宅之犯行，自無明確事證
      ，足認其曲意附和告訴人而為虛偽證述之情，被告執詞攻
      擊證人供述之信憑性，亦無足採。末以，被告甲○○所提
      出當晚監視器錄影光碟內容及其自行擷取翻拍照片等物，
      係為證明告訴人丙○○另案毀損門戶或侵入住宅犯行所用
      ，且錄影光碟內容業經警翻攝被告甲○○自門內持傘朝外
      動作之照片（見偵卷第27頁），則此已不得作為對被告之
      有利證據，併此敘明。
（五）從而，被告甲○○傷害丙○○之犯罪事實，已經證明，亦
      應依法論科。
三、核被告甲○○所為，係犯刑法第277條第1項傷害罪；丁○○
    所為，則係犯刑法第309條第1項之公然侮辱罪。公訴意旨雖
    認被告丁○○所為應係犯同法第310條第1項之普通誹謗罪，
    然刑法誹謗罪，係就利用足以毀損他人名譽之具體事實對他
    人為指摘或傳述而言，與同法公然侮辱罪中，係以處罰抽象
    對他人為謾罵嘲弄或輕蔑等行為並不相同（司法院院字第
    2179號解釋文意旨可參），查本件被告丁○○對告訴人乙○○所為上開言詞，均非具體指摘或傳述事實，當係公然抽象
    謾罵之行為甚明，公訴意旨認被告應成立刑法第310條第1項
    普通誹謗罪，容有誤會，然因起訴事實與本案判決事實之社
    會基本事實同一，並經本院於審理期間諭知涉犯刑法第309
    條第1項公然侮辱罪嫌，而由當事人進行攻擊防禦，自得由
    本院變更起訴法條，而為判決。另被告丁○○連貫對告訴人
    乙○○口出上開穢言，及被告甲○○多次戳擊丙○○成傷之
    行為，各時間緊接，地點相同，行為獨立性極為薄弱，依一
    般社會健全觀念，難以強行分開，在刑法評價上，應認係基
    於單一犯意，以數個舉動接續進行同一犯罪，各侵害同一法
    益，均屬接續犯之實質上一罪。
四、爰審酌被告甲○○、丁○○2人與告訴人等間有親屬關係，
    又係毗鄰而居，竟不念及親誼，和睦共處，被告丁○○前於
    97 年6月間同因妨害告訴人乙○○名譽犯行（嗣經本院於98
    年2 月27日以98年度易字第73號判處拘役20日，經臺灣高等
    法院駁回被告上訴，宣告緩刑2年，於98年4月21日確定），
    猶不知警惕，僅因細故，短期間內再度口出穢語公然侮辱告
    訴人乙○○，顯缺乏尊重他人名譽之法治觀念，被告甲○○
    僅為迴護其妻丁○○，竟持器傷及他人身體，滋長社會暴戾
    氣氛，又渠犯後均矢口否認犯行，迄未與告訴人達成和解，
    毫無悔意，態度不佳，自應予以非難，又考量渠所犯對告訴
    人乙○○名譽造成損害、告訴人陳泊所受傷勢及偵查檢察官
    求處中度以上刑之意見暨渠智識程度、犯罪動機、目的、犯
    罪時所受刺激、素行及生活狀況等一切情狀，分別量處如主
    文所示之刑，並均諭知易科罰金之折算標準。
五、末以，告訴人丙○○於偵查中提出長柄雨傘2把，經檢察官
    勘驗後當庭返還告訴人，並未扣案，且被告甲○○否認其中
    1把黃傘為其所有，對當日所執係何把雨傘，亦稱不復記憶
    ，此有卷附訊問及勘驗筆錄可參（偵卷第42、37頁），復無
    其他事證足認此係被告甲○○持之傷害丙○○犯行所用之物
    ，爰不另諭知沒收。
據上論斷，應依刑事訴訟法第299條第1項前段、第300條，刑法
第309條第1項、第41條第1項前段，刑法施行法第1條之1，判決
如主文。
本案經檢察官郭力菁到庭執行職務。
中    華    民    國    98    年    11    月    19    日
                  刑事第十三庭  法  官  林瑋桓
以上正本證明與原本無異。
如不服本判決應於收受送達後10日內向本院提出上訴書狀，並應
敘述具體理由；其未敘述上訴理由者，應於上訴期間屆滿後20日
內向本院補提理由書（均須按他造當事人之人數附繕）「切勿逕
送上級法院」。
                                書記官  潘文賢
中    華    民    國    98    年    11    月    19    日
附錄本案所犯法條全文
中華民國刑法第277條
傷害人之身體或健康者，處3年以下有期徒刑、拘役或1千元以下
罰金。
犯前項之罪因而致人於死者，處無期徒刑或7年以上有期徒刑；
致重傷者，處 3 年以上 10 年以下有期徒刑。
中華民國刑法第309條
公然侮辱人者，處拘役或 3 百元以下罰金。
以強暴犯前項之罪者，處 1 年以下有期徒刑、拘役或 5 百元以
下罰金。


司法院資訊處製作；財團法人民間司法改革基金會備份。
